臺灣臺南地方法院交通事件裁定　　　　　　　　　　九十三年度交聲字第一五三號
　　移送機關　交通部公路總局嘉義區監理所臺南監理站
　　受處分人
　　即異議人　甲○○
右列受處分人因違反道路交通管理處罰條例案件，對於交通部公路總局嘉義區監理所
臺南監理站九十三年三月十五日所為之裁決處分（處分案號：嘉監南字第裁七四—Ｃ
Ｇ0000000號）聲明異議，本院裁定如左：
    主  文
原處分撤銷。
甲○○汽車駕駛人，駕駛汽車不遵守道路交通標線之指示，處罰鍰新臺幣玖佰元，並
記違規點數壹點。
    理  由
一、原處分意旨略以：受處分人即異議人甲○○所有之車牌號碼三Ｂ—九六三八號自
    用小客貨車，於民國九十二年四月二十四日下午二點零三分左右，經人駕駛並在
    行經台北縣三峽鎮○○路與大同路之交岔路口時，該駕駛人有不遵守道路交通標
    線指示之違規行為，而經臺北縣警察局警員拍照採證後予以逕行舉發。又上開警
    察局經依前述小客貨車車籍資料上之車主地址，郵寄送達予異議人後，因招領逾
    期而為郵政機關退回，該警察局隨後乃依行政程序法之相關規定，辦理寄存送達
    而完成送達程序。後來原處分機關即交通部公路總局嘉義區監理所臺南監理站經
    查證後，復認前述違規事實明確，乃依照道路交通管理處罰條例第六十條第二項
    第三款及第六十三條第一項第一款等規定，並參酌違反道路交通管理事件統一裁
    罰基準表之相關內容，而裁處異議人罰鍰新臺幣一千八百元，並記違規點數一點
    等語。
二、聲明異議意旨則略以：受處分人即異議人甲○○雖不否認其所有之車牌號碼三Ｂ
    —九六三八號自用小客貨車，於九十二年四月二十四日下午二點零三分左右，經
    人駕駛並在行經台北縣三峽鎮○○路與大同路之交岔路口時，該駕駛人有不遵守
    道路交通標線指示之違規事實，然異議人係因實際上未收到本件舉發通知單，以
    致無從遵期自行到案而造成罰款加倍，故異議人不服該最高額罰鍰之裁決處分，
    而提起本件異議。
三、按汽車駕駛人，駕駛汽車有不遵守道路交通標線指示之情形，而道路交通管理處
    罰條例第二章各條無處罰之規定者，處新臺幣九百元以上一千八百元以下罰鍰，
    並記違規點數一點，道路交通管理處罰條例第六十條第二項第三款及六十三條第
    一項第一款分別定有明文。其次，汽車駕駛人違反道路交通管理事件有以科學儀
    器取得違規證據資料，足資認定其違規事實之情形，當場不能或不宜攔截製單舉
    發者，得對汽車所有人逕行舉發處罰之；至前項逕行舉發，應記明車輛牌照號碼
    、車型等可資辨明之資料，查明汽車所有人姓名或名稱、住址，並以該汽車所有
    人為被通知人製單舉發之，道路交通管理處罰條例第七條之二第一項第六款、第
    二項亦有明文規定。另當事人變更其送達之處所而不向行政機關陳明，致有應為
    送達之處所不明者，行政機關得依職權命為公示送達，行政程序法第七十八條第
    三項復規定甚詳。至送達，不能依前二條規定（註：行政程序法第七十二條之普
    通送達、第七十三條之補充送達及留置送達）為之者，得將文書寄存送達地之地
    方自治或警察機關，並作送達通知書兩份，一份黏貼於應受送達人住居所、事務
    所、營業所或其就業處所門首，另一份交由鄰居轉交或置於該送達處所信箱或其
    他適當位置，以為送達；前項情形，由郵政機關為送達者，得將文書寄存於送達
    地之郵政機關，行政程序法第七十四條第一項、第二項雖定有明文，然行政機關
    為寄存送達之前提，必為應受送達人仍係居住於應受送達處所，且無法依上開普
    通、補充及留置等送達方式送達者，始能予以寄存送達，假若應受送達人之住所
    已非在該原先之應受送達處所，而應受送達人亦未向該管行政機關陳報變更後之
    應受送達處所，則於此情形下，行政機關應係依照前述公示送達之相關規定以為
    送達，而不能逕以寄存送達之方式為之。
四、經查：
    （一）受處分人即異議人甲○○並不否認其所有之車牌號碼三Ｂ—九六三八號自
          用小客貨車，於前述時間，經人駕駛並在行經台北縣三峽鎮○○路與大同
          路之交岔路口時，該駕駛人有不遵守道路交通標線指示之違規行為，且有
          臺北縣政府警察局北縣警交字第ＣＧ0000000號舉發違反道路交通
          管理事件通知單一份及違規採證照片兩張附卷可參，故異議人所有之前開
          小客貨車，於前述時、地，有經人駕駛而不遵守道路交通標線指示之違規
          事實，應尚可認定。
    （二）然而，前開臺北縣政府警察局北縣警交字第ＣＧ0000000號舉發違
          反道路交通管理事件通知單，經舉發單位即臺北縣警察局依照上述道路交
          通管理處罰條例第七條之二第一項第六款、第二項等規定逕行舉發後，隨
          即根據上開小客貨車車籍資料上所登記之車主地址，寄送予受處分人即異
          議人甲○○，且郵寄地址即為該小客貨車車籍資料上之車主地址：「台南
          縣永康市○○街八十九號」，後來則因無人收受而招領逾期之原因，遭郵
          政機關予以退回等情，雖有臺北縣政府警察局九十三年四月二日北警交字
          第０九三００四一九四五號函附之遭退回舉發通知單掛號郵件一份在卷足
          憑。然因異議人於九十年八月十日，業已變更其戶籍地址為：「桃園縣龍
          潭鄉○○村○○○街一之一號」，並實際居住於該處一情，除有戶籍謄本
          一份存卷可佐外，並經證人即異議人之表兄古明雄於本院九十三年交聲字
          第一四七號聲明異議案件中，到庭具結證述屬實（詳見卷附之該案九十三
          年六月一日訊問筆錄影本），顯見本件違規發生當時，異議人業已變更其
          住所及應受送達之處所。又異議人變更其應受送達之處所後，並未依照道
          路交通安全規則第二十三條第一項之相關規定，向監理機關申請變更該小
          客貨車車籍資料上之車主地址，故異議人確有變更其送達之處所而不向監
          理機關陳明，致有應為送達之處所不明之情事，亦無疑問。基此並參照前
          述說明，上開舉發單位即臺北縣警察局理應依職權命為公示送達，而不能
          逕因郵政機關簡略之「招領逾期」說明，即以寄存之方式進行送達。因之
          ，足見本件舉發通知單之送達程序，於法尚有違誤。
    （三）再者，依照「違反道路交通管理事件統一裁罰基準及處理細則」第二條第
          二項之違反道路交通管理事件統一裁罰基準表，以及同細則第四十一條之
          規定可知，違反道路交通管理事件之裁罰基準，係以當事人接到違規舉發
          通知書後，「有無逾越到案日期繳納罰款及到案與否」，為設定裁決罰鍰
          數額準據之一，故行為人有無於到案日期前繳交罰鍰或到案與否，對於行
          為人究應處以較低額或較高額之罰鍰，本具有相當之決定性。另因違反道
          路交通管理事件之處罰為一行政秩序罰，其對於違規之行為人所為之處罰
          ，顯然影響行為人之權利義務，性質上為負擔之行政處分，是其應有行政
          法基本原則之要求——即行政行為應遵循公正、公開與民主之程序，確保
          依法行政原則，以保障人民權益，增進人民對行政之信賴（此亦為行政程
          序法第一條開宗明義所揭示），故為保障違反道路交通管理事件行為人之
          權益，舉發單位本應於舉發通知單上，詳為記載「應到案日期」及「應到
          案處所」，以利行為人得遵期到案繳交罰款，或對其違規之行為有陳述、
          爭執之機會。然如前述，本件舉發通知單既未經合法送達，則受處分人即
          異議人甲○○顯然無從根據該舉發通知單上之「應到案日期」及「應到案
          處所」等內容，遵期到案繳交罰款，或對其違規之行為有陳述、爭執之機
          會，故原處分機關即交通部公路總局嘉義區監理所臺南監理站就此疏漏，
          並未依循「違反道路交通管理事件統一裁罰基準及處理細則」第三十一條
          第一項之相關規定，加以審查並要求舉發單位補正而另行合法通知異議人
          ，後來即逕以異議人之違規事實明確，而對異議人處以法定最高額罰鍰新
          臺幣一千八百元，並記違規點數一點等處分，經核於法尚非適當，故異議
          人執此而指摘原裁決處分不當，應屬有理。
五、綜上所述，本件原裁決處分既有前述違法情形，故應由本院裁定將原處分撤銷，
    然因受處分人即異議人甲○○所有之前述小客貨車，於前開時、地，有經人駕駛
    而不遵守道路交通標線指示之違規事實既可認定，則本院仍應依照道路交通管理
    處罰條例第六十條第二項第三款及六十三條第一項第一款等規定，並審酌右開違
    規情節之輕重，另為異議人如主文第二項所示之諭知，以資適法。
六、據上論斷，應依道路交通案件處理辦法第二十條前段，裁定如主文。
中      華      民      國      九十三      年     七     月     五     日
                              臺灣臺南地方法院交通法庭
                                  法  官    陳  志  成
右正本證明與原本無異。
如不服本裁定應於送達後五日內向本院提出抗告狀。
                                  書記官    黃  瓊  蘭
中      華      民      國      九十三      年     七     月     五     日
